臺灣板橋地方法院刑事判決　　　　　　　　94年度訴字第14號
公　訴　人　臺灣板橋地方法院檢察署檢察官
被　　　告　乙○○
上列被告因偽造文書等案件，經檢察官提起公訴（93年度偵字第
19461 號）及移送併辦（94年偵字第14407 號），被告於準備程
序中為有罪之陳述，經本院合議庭裁定由受命法官進行簡式審判
程序獨任審理，本院判決如下：
    主  文
乙○○竊盜，處有期徒刑月，如易科罰金，以佰元折算壹日
。又行使偽造私文書，足以生損害於公眾及他人，處有期徒刑陸
月，如易科罰金，以佰元折算壹日。如附表所示之偽造「黃大
發」簽名及指印，均沒收。應執行有期徒刑捌月，如易科罰金，
以佰元折算壹日。如附表所示之偽造「黃大發」簽名及指印，
均沒收。
    事  實
一、乙○○意圖為自己不法之所有，於民國九十三年十月十八日
    上午十一時三十分許，在台北縣永和市○○路○段一一三號
    前，見甲○○所駕駛車牌號碼HZ-0623 號自小貨車停放該地
    ，即利用未上鎖且無人看管之際，徒手打開車門進入車內竊
    取甲○○所有之行動電話一支（NOKIA 牌2100型），得手後
    騎乘腳踏車逃逸時，為甲○○發現，追趕至台北縣永和市○
    ○路與中山路口予以攔阻，並經報警處理而查悉上情。詎乙
    ○○竊取甲○○所有之行動電話為警查獲後，為脫免刑事處
    罰，竟萌生冒用弟弟黃大發之身分應訊，藉以掩飾真實身分
    ，乃基於行使偽造私文書、偽造署押之單一接續犯意：(1)於
    警員依乙○○所報黃大發之年籍，調閱黃大發之口卡以資核
    對年籍資料是否正確時，乙○○在該口卡影本右上方表示以
    黃大發本人簽名之意思，偽簽「黃大發」署押一枚、指印二
    枚（詳如附表所示編號五）；(2)於警員所製作之台北縣政府
    警察局永和分局通知被逮捕人之收（該通知誤載為「失」）
    受本通知簽章欄偽造黃大發之署押、指印各一枚（詳如附表
    所示編號一），而偽造完成黃大發以其名義收受該逮捕通知
    書之私文書後，將該通知書持向警員行使而交還該通知書；
    (3)在警員孫榮和、蘇信誠於九十三年十月十八日對其制作之
    偵訊筆錄上表示以黃大發本人簽名之意思，偽造「黃大發」
    之簽名三枚、指印十一枚（詳如附表所示編號六）；(4)又在
    該派出所內，就自願受搜索同意書上受搜索人欄內，偽造「
    黃大發」簽名、指印各一枚（詳如附表所示編號二），而偽
    造完成黃大發以其名義自願受搜索同意書之私文書後，將該
    同意書持向警員行使而附卷存查；(5)又在該派出所內，就搜
    索筆錄及扣押物品目錄表上，表示以黃大發本人簽名之意思
    ，偽造「黃大發」簽名、指印各如附表所示編號三、四；(6)
    經警於九十三年十月十八日將其移送臺灣板橋地方法院檢察
    署內勤檢察官訊問後，復在書記官制作之訊問筆錄上，表示
    以黃大發本人簽名之意思，偽簽「黃大發」之署押一枚（詳
    如附表所示編號七）；(6)嗣因檢察官諭令黃家政交保新臺幣
    二萬元，而乙○○覓保無著，改以限制住居，乙○○竟又於
    同日，以黃大發本人具結之意思，於「限制住居具結書」之
    私文書上具結人欄，偽造「黃大發」之簽名一枚、指印二枚
    （詳如附表所示編號八），將該私文書持向臺灣板橋地方法
    院檢察署而行使；以上均足以生損害於警察機關、檢察機關
    對於偵查犯罪之之正確性及黃大發。
二、案經臺北縣警察局永和分局報請臺灣板橋地方法院檢察署檢
    察官偵查起訴及移送併辦。
    理  由
一、按除被告所犯為死刑、無期徒刑、最輕本刑為三年以上有期
    徒刑之罪或高等法院管轄第一審案件者外，於第一次審判期
    日前之準備程序進行中，被告先就被訴事實為有罪之陳述時
    ，審判長得告知被告簡式審判程序之旨，並聽取當事人、代
    理人、辯護人及輔佐人之意見後，裁定進行簡式審判程序，
    刑事訴訟法第二百七十三條之一第一項定有明文。經核本件
    被告乙○○所犯係死刑、無期徒刑、最輕本刑為三年以上有
    期徒刑以外之罪，其於準備程序中就被訴事實為有罪之陳述
    ，經法官告知簡式審判程序之旨，並聽取公訴人及被告之意
    見後，本院合議庭認宜進行簡式審判程序，爰依首揭規定合
    議裁定由受命法官獨任進行簡式審判程序，合先敘明。
二、上揭事實，已據被告乙○○於本院審理時坦承不諱（見本院
    卷第一一二頁），並有如附表所示之文書附卷可稽，而被害
    人甲○○於上揭時地遭被告竊盜及為警查獲過程等事實，亦
    據被害人甲○○於警詢時指述甚明，並有贓物認領保管單一
    紙在卷可查（見九十三年偵字第一六七六三號偵查卷第十七
    頁），且被告於上揭時地為警查獲時所留存之指紋卡片，經
    送內政部警政署刑事警察局鑑驗結果，認為該指紋與被告指
    紋卡之十指紋相符，有該局九十三年十一月刑紋字第093022
    3826號鑑驗書一件在卷足按，可徵被告自白核與事實相符，
    應可採信。本件事證明確，被告上開犯行洵堪認定。
三、被告就如附表所示之文書上之偽造「黃大發」簽名、指印，
    係分別觸犯：
    (一)警方依刑事訴訟法第八十八條之一第四項之規定所製作如
      附表所示編號一之通知書，記載被逮捕人何以遭逮捕，其
      「被逮捕人」、「被逮捕人之親友」欄內，均備有「收受
      本通知簽章」欄，從其形式上觀察，於該簽章欄內簽名侑
      捺指印，即足表示由該姓名之人收受斯項通知書之證明
    　（最高法院九十四年七月二十六日第十一次刑事庭會議決
      議、最高法院九十三年度台上字第一一八七號、九十三年
      度台上字第一四五四號、九十年度台上字第六○五七號判
      決同此見解）。被告於該通知書上偽造「黃大發」之簽名
      、指印表示收受，並持以交付警方而行使之，自足生損害
      於黃大發及司法警察機關對於偵查犯罪之之正確性，核係
      構成刑法第二百十六條、第二百十條之行使偽造私文書罪
      。
  　(二)又如附表所示編號二、八所示之自願受搜索同意書、限制
    　住居具結書，從其形式上觀察，亦分別足以表示簽名人已
      同意自願受搜索、應受限制住居之拘束之意旨，並足為簽
      名人出具收受該同意書、具結書之證明，是此項經被告簽
      名而出具之自願受搜索同意書、限制住居具結書，已具有
      文書之外觀，亦足以表示一定之意思表示，並可為簽名人
      表示意思之證明，自具有私文書之性質。是被告於該等文
      書上偽造「黃大發」之簽名、指印表示同意、收受，並持
      以交付警員、臺灣板橋地方法院檢察署而行使之，自足以
      生損害於黃大發及司法警察機關、檢察機關對於偵查犯罪
      之正確性。
  　(三)末查刑法上偽造文書罪章所指之文書，除必須具備有體性
    　、文字性、持續性、意思性等要件外，尚必須存有足以表
      彰一定之制作名義人之名義性時，該等記載方可認為係文
      書，否則如僅為表彰某人簽名意思之署名或簽押，並不具
      有表彰一定制作名義人之名義性存在，該等記載即無從認
      為係刑法上之文書，而只能認為係單純之署押。本件其他
      如附表編號三至七所示之搜索筆錄、扣押物品目錄表、口
      卡、台北縣政府警察局永和分局九三年十月十八日永警刑
      字第09300 號刑事案件偵查卷宗內民國九十三年十月十八
      日偵訊筆錄、臺灣板橋地方法院檢察署檢察官九十四年十
      月十八日訊問筆錄，則均係司法人員依法製作，並命受訊
      問人或受處分人簽名確認，受訊問人或受處分人自始自終
      均為被告，僅係其為掩飾身分而冒稱為「黃大發」，並偽
      造「黃大發」簽名、指印，換言之，文書之內容仍屬真正
      ，僅在其上偽造「黃大發」簽名、指印而已，故應係犯刑
      法第二百十七條第一項之偽造署押罪，並不成立行使偽造
      之私文書罪。而此亦經公訴人確認起訴犯罪事實及犯罪法
      條甚明（見檢察官補充理由書），是起訴書中認被告就此
      部分犯行（除口卡以外）亦係犯刑法第二百十六條、第二
      百十條行使偽造私文書，應有誤認，惟此部分與前開行使
      偽造私文書罪間，為單純一罪（詳如後述），爰不另為無
      罪之諭知。
  　綜上，本件核被告所為，係犯刑法第三百二十條第一項之普
    通竊盜罪、第二百十六條、第二百十條之行使偽造私文書罪
    。被告先後多次偽造「黃大發」簽名、指印之行為，乃係以
    單一行為之數個舉動接續進行，以實現一個犯罪構成要件，
    侵害同一法益，故僅係一偽造署押之接續犯（最高法院七十
    一年台上字第二八三七號判例參照），故被告於如附表所示
    編號一至八偽造「黃大發」簽名、指印之犯行，自應僅成立
    單一偽造署押罪。惟該單一偽造署押罪，又因如附表所示編
    號一、二、八之偽造署押行為係該等偽造私文書之部分行為
    ，已為該偽造私文書之行為所吸收，故均不另論罪。又按「
    如數行為於同時同地或密切接近之時地實施，侵害同一之法
    益，各行為之獨立性極為薄弱，依一般社會健全觀念，在時
    間差距上，難以強行分開，在刑法評價上，以視為數個舉動
    之接續施行，合為包括之一行為予以評價，較為合理，則屬
    接續犯，而為包括之一罪」（最高法院八十六年台上字第三
    二九五號判例參照），被告為警於上揭時地逮捕後，於同日
    內為避免員警、檢察官發現其真實身分，而先後三次行使偽
    造私文書之犯行，其犯行實施之地點相近、時間密接，應論
    以接續犯，故亦僅成立單一之刑法第二百十六條、第二百十
    條之行使偽造私文書罪。被告所犯上開竊盜罪、行使偽造私
    文書罪間，犯意各別、行為互殊，應予分論併罰。爰審酌被
    告正值青年，卻不循正當途徑獲取財物，反因貪圖私利，竊
    取他人財物，侵害他人之財產權，復為避免真實身分曝光，
    竟偽造弟弟黃大發之署押，使黃大發陷於受無謂追訴之危險
    境地，不僅未念手足之情，且足使偵查追訴犯罪及羈押之正
    確性受到影響，惟念其犯後坦承犯行，態度尚佳等一切情狀
    ，分別量處如主文所示之刑，並均諭知易科罰金之折算標準
    ，再定其應執行之刑。如附表所示之「黃大發」簽名、指印
    ，均為被告所偽造，已如前述，是各該偽造之「黃大發」簽
    名、指印，依刑法第二百十九條規定，不問屬於犯人與否，
    均併予宣告沒收。
四、又檢察官移送併辦該等事實（九十四年偵字第一四四○七號
    ）與公訴人起訴之犯罪事實為同一犯罪事實，應為起訴效力
    所及，自在本院所得審理之範圍。另檢察官起訴時雖未論及
    被告於如附表所示編號五口卡上偽造「黃大發」簽名、指印
    之事實，惟該部分犯罪事實與前開起訴之犯罪事實具有接續
    犯之單一犯意，亦為起訴效力所及，本院亦得併予審理。至
    臺灣臺北地方法院檢察署檢察署移送併辦部分（即該署九十
    四年度偵字第一○三號），按犯罪事實應依證據認定之，無
    證據不得認定犯罪事實；又犯罪不能證明者，應諭知無罪之
    判決，刑事訴訟法第一百五十四條第二項、第三百零一條第
    一項分別定有明文，查被害人楊儒邦所駕駛之車牌號碼Z5-7
    359 號自小貨車，於九十三年八月六日下午一時三十分許，
    停放在台北市萬華區○○○路○段二二○號（移送併辦意旨
    書誤載為「二○○號」）前停車格，卻遭人持不詳器具撬開
    該車門鎖，進入車內竊取楊儒邦之妻陳姿伶所有之皮包一個
    （內有新臺幣《下同》五千元、陳姿伶之國民身分證、駕駛
    執照、玉山銀行信用卡、華僑銀行信用卡及健保卡各一張、
    楊儒邦所有合作金庫金融卡一張、楊淑惠之健保卡一張、行
    動電話二支《NEC N8、SHARP GXI9 8各一支，電話號碼分別
    為0000000000、0000000000號》）得手後逃逸無蹤，嗣經陳
    姿伶報警，由警在上開小貨車鄉前車門近門鎖處採得四枚指
    紋送驗，其中一枚指紋與被告右中指指紋相符等情，固據被
    害人楊儒邦之妻陳姿伶於警詢中指訴甚明，並有臺北市府警
    察局萬華分局現場勘查報告影本、勘察採證同意書影本、證
    物鑑驗清單影本及內政部警政署刑事警察局九十三年九月一
    日刑紋字第0930171465號鑑驗書各一件暨照片九幀附卷可稽
    ，然上開犯行為被告所否認，且除該車門外之指紋外，並無
    其他積極證據足認被告有上開犯行，是本院認尚無證據可資
    認定被告犯有上開竊盜犯行，而檢察官對此部分亦未起訴，
    本院應不予審究，是就此移送併辦部分（臺灣臺北地方法院
    檢察署九十四年度偵字第一○三號），爰退請檢察官另行辦
    理，均附此敘明。
據上論斷，應依刑事訴訟法第二百七十三條之一第一項、第二百
九十九條第一項前段，刑法第三百二十條第一項、第二百十六條
、第二百十條、第二百十九條、第四十一條第一項前段、第五十
一條第五款，罰金罰鍰提高標準條例第一條前段、第二條，判決
如主文。
本案經檢察官林俊儀到庭執行職務。
中　　華　　民　　國　　94　　年　　10　　月　　19　　日
                  刑事第五庭        法  官  李麗珠
上正本證明與原本無異
如不服本判決應於送達後10日內向本院提出上訴狀
                                    書記官  王麗雯
中　　華　　民　　國　　94　　年　　10　　月　　19　　日
附錄本案判決論罪科刑法條：
刑法第二百十七條第一項：
偽造印章、印文或署押，足以生損害於公眾或他人者，處三年以
刑法第二百十條：
偽造、變造私文書，足以生損害於公眾或他人者，處五年以下有
期徒刑。
刑法第二百十六條：
行使第二百十條至第二百十五條之文書者，依偽造、變造文書或
登載不實事項或使登載不實事項之規定處斷。
下有期徒刑。
刑法第三百二十條第一項：
意圖為自己或第三人不法之所有，而竊取他人之動產者，為竊盜
罪，處五年以下有期徒刑、拘役或五百元以下罰金。
附表：
┌──┬──────────┬────────┬───┐
│編號│文　　書　　名　　稱│偽造之「黃大發」│偽造之│
│    │                    │簽名            │指印  │
├──┼──────────┼────────┼───┤
│一  │台北縣政府警察局永和│壹枚　　　　　　│壹枚  │
│    │分局通知壹件（見九十│                │      │
│    │三年度偵字第一六七六│                │      │
│    │三號偵查卷第十頁）  │                │      │
├──┼──────────┼────────┼───┤
│二  │自願受搜索同意書壹件│壹枚            │壹枚  │
│    │（見九十三年度偵字第│                │      │
│　　│一六七六三號偵查卷第│                │      │
│　　│十二頁）　          │                │      │
├──┼──────────┼────────┼───┤
│三　│台北縣政府警察局永和│枚　　　　　　│枚  │
│    │分局搜索筆錄壹件（見│                │      │
│    │九十三年度偵字第一六│                │      │
│    │七六三號偵查卷第十四│                │      │
│    │頁）　              │                │      │
├──┼──────────┼────────┼───┤
│四　│台北縣政府警察局永和│壹枚　　　　　　│壹枚  │
│    │分局扣押物品目錄表壹│                │      │
│    │件（見九十三年度偵字│                │      │
│    │第一六七六三號偵查卷│                │      │
│    │第十六頁）          │                │      │
├──┼──────────┼────────┼───┤
│五　│口卡（見九十三年度偵│壹枚　　　　　　│貳枚  │
│    │字第一六七六三號偵查│                │      │
│    │卷第二一頁、第二二頁│                │      │
│    │）                  │                │      │
├──┼──────────┼────────┼───┤
│六　│台北縣政府警察局永和│枚　　　　　　│拾壹枚│
│    │分局九三年十月十八日│                │      │
│    │永警刑字第09300號刑 │                │      │
│    │事案件偵查卷宗內民國│                │      │
│    │九十三年十月十八日偵│                │      │
│    │訊筆錄（見九十三年度│                │      │
│    │偵字第一六七六三號偵│                │      │
│    │查卷第六頁至第九頁）│                │      │
├──┼──────────┼────────┼───┤
│七　│臺灣板橋地方法院檢察│壹枚　　　　　　│無    │
│    │署檢察官九十四年十月│                │      │
│    │十八日訊問筆錄（見九│                │      │
│    │十三年度偵字第一六七│                │      │
│    │六三號偵查卷第二八頁│                │      │
│    │反面）              │                │      │
├──┼──────────┼────────┼───┤
│八　│限制住居具結書壹件（│貳枚　　　　　　│貳枚  │
│    │見九十三年度偵字第一│                │      │
│    │六七六三號偵查卷第三│                │      │
│    │二頁）              │                │      │
└──┴──────────┴────────┴───┘
